【裁判字號】    98,上訴,304
【裁判日期】    980304
【裁判案由】    毒品危害防制條例
【裁判全文】
臺灣高等法院臺中分院刑事判決         98年度上訴字第304號
上  訴  人  臺灣臺中地方法院檢察署檢察官
被      告  甲○○
                      樓之1
上列上訴人因被告毒品危害防制條例案件，不服臺灣臺中地方法
院97年度訴字第4661號中華民國97年12月17日第一審判決（起訴
案號：臺灣臺中地方法院檢察署97年度毒偵字第4933號），提起
上訴，本院判決如下：
    主  文
上訴駁回。
    事  實
一、甲○○前於民國91年間因施用毒品案件，經依臺灣臺中地方
    法院裁定送觀察、勒戒後，因認有繼續施用毒品傾向，再經
    該院裁定令入戒治處所施以強制戒治，於92年 9月13日強制
    戒治期滿執行完畢釋放；又於94年間，因施用毒品案件，經
    臺灣臺中地方法院以94年度訴字第 773號判決判處有期徒刑
    11月確定。復於96年間，再因施用毒品案件，經國防部中部
    軍事地方法院，於96年 3月28日以96年度訴字第29號判決判
    處有期徒刑2年7月確定，嗣經依法減刑為有期徒刑1年3月又
    15日，甫於97年6月5日縮刑期滿執行完畢出監。詎甲○○猶
    不知悔改，不思戒絕毒品，於前開強制戒治執行完畢釋放後
    5年內，復基於施用第一級毒品海洛因之犯意，於97年9 月8
    日13時許，在臺中市○○區○○路與松竹路口附近加油站之
    廁所內，以將第一級毒品海洛因摻水稀釋置入注射針筒內再
    注射入體內之方式，施用第一級毒品海洛因一次。嗣經警於
    97 年9月10日18時30分許，在其位於臺中市○○○○街19號
    7樓之1之住處內，由其母親廖一心報警而查獲，當場扣得其
    所有供施用第一級毒品海洛因之注射針筒一支，並經警採集
    其尿液送檢驗結果呈毒品海洛因代謝物可待因、嗎啡陽性反
    應，始悉上情。
二、案經臺中市警察局第六分局報請臺灣臺中地方法院檢察署檢
    察官偵查起訴。
    理  由
一、被告甲○○對於在上揭時、地施用第一級毒品海洛因一次之
    事實，迭於警詢、偵查、原審及本院審理時坦承不諱。且被
    告為警所採集之尿液經送驗結果，確呈現海洛因代謝物之可
    待因、嗎啡陽性反應（按嗎啡經化學合成可製得海洛因，海
    洛因施打入人體後，經新陳代謝作用又可分解成嗎啡，故海
    洛因在進入人體後，均以嗎啡型態排於尿液中），此有中山
    醫學大學附設醫院檢驗科藥物檢測中心出具之尿液檢驗報告
    、臺中市警察局第六分局委託檢驗尿液代號與真實姓名對照
    表各1份在卷可稽；此外，復有注射針筒1支扣案可佐，足見
    被告前開自白確與事實相符。又被告前於91年間因施用毒品
    案件，經依臺灣臺中地方法院裁定送觀察、勒戒後，因認有
    繼續施用毒品傾向，再經該院裁定令入戒治處所施以強制戒
    治，於92年 9月13日強制戒治期滿執行完畢釋放，有臺灣臺
    中地方法院檢察署刑案資料查註紀錄表及臺灣高等法院被告
    前案紀錄表各 1份在卷可稽，被告於經強制戒治期滿執行完
    畢釋放後，5 年內復施用第一級毒品海洛因，係再犯毒品危
    害防制條例第10條之罪堪以認定，本案事證明確，被告犯行
    洵堪認定，應依法論科。
二、按海洛因係屬毒品危害防制條例所定之第一級毒品，不得非
    法施用。核被告所為，係犯毒品危害防制條例第10條第 1項
    之施用第一級毒品罪。被告為供施用而持有第一級毒品海洛
    因之低度行為，應為施用第一級毒品海洛因之高度行為所吸
    收，不另論罪。又查被告前於96年間，因施用毒品案件，經
    國防部中部軍事地方法院，於96年 3月28日以96年度訴字第
    29號判決判處有期徒刑2年7月確定，嗣經依法減刑為有期徒
    刑1年3月又15日，甫於97年6月5日縮刑期滿執行完畢出監，
    此有臺灣臺中地方法院檢察署刑案資料查註紀錄表及臺灣高
    等法院被告前案紀錄表各 1份在卷可按，被告前受有期徒刑
    之執行完畢後，5 年以內故意再犯本件有期徒刑以上之罪，
    為累犯，應依刑法第47條第 1項之規定，加重其刑。
三、原審以本案被告之事證明確，並審酌被告迭有施用毒品前科
    紀錄，仍不知悔改警惕，猶施用毒品不輟，且因施用毒品之
    犯行，經歷觀察勒戒、強制戒治之機會，仍無法戒除施用毒
    品之惡習，猶故態復萌，再次施用毒品，無視於毒品對於自
    身健康之嚴重傷害及國家對於杜絕毒品犯罪之禁令，惟因施
    用毒品本身係屬自戕行為，對於社會所產生之潛在危害性尚
    屬輕微，為兼顧被告斷絕生理成癮性及心理依賴性之必要，
    量刑不宜過輕，且考量本件被告施用毒品之次數僅有一次，
    暨其犯後於原審審理中坦承犯行，態度尚稱良好等一切情狀
    ，量處如原審判決主文所示之刑。又以扣案之注射針筒一支
    係屬被告所有供犯施用第一級毒品海洛因所用之物，業據被
    告供承在卷，而依刑法第38條第1項第2款之規定，予以宣告
    沒收。認事用法均無不當，量刑亦屬妥適。公訴人上訴意旨
    略以：(一)被告前於91年間，曾因犯毒品危害防制條例案件，
    業經法院判處有期徒刑 7月確定在案；再於94年間，復因犯
    毒品危害防制條例案件，又經法院判處有期徒刑11月確定在
    案，嗣於97年9月間，再犯本件毒品案件，顯然前開2次所科
    之徒刑，未起儆懲之效。(二)且按刑之量定，為求個案裁判之
    妥當性，法律固賦予法院裁量權，但此項裁量權之行使，除
    應依刑法第57條規定，審酌行為人及其行為等一切情狀，為
    整體之評價，並應顧及比例原則與平等原則，使罪刑均衡，
    輕重得宜，以契合社會之法律感情。又毒品危害防制條例第
    10條第 1項之法定刑為6月以上5年以下有期徒刑，其間差距
    高達4年6個月，審判者對各犯罪被告應罰其所當罰，亦即最
    輕者判處有期徒刑6月，最重者應判處有期徒刑5年，罪刑始
    屬相當。否則，一概籠統從輕量刑，忽略4年6個月刑度之差
    距，如此一來，立法者原法定刑度之量刑區間於無形中遭執
    法者減縮凍結，公平正義將蕩然無存。本件被告雖坦承犯行
    ，而施用毒品係自戕之行為，然被告並無戒斷之決心，已如
    上述，況乎，被告因施用毒品犯行，歷經法院判處有期徒刑
    7 月、11月確定在案，並分別於94年2月12日及95年2月13日
    執行完畢。本件被告不知戒絕毒品，且素行不佳，原審僅從
    輕判處有期徒刑10月，顯然有違罪刑相當原則，原審量刑容
    有未洽，顯然過輕等語，指摘原判決不當。惟按刑之量定，
    係實體法上賦予法院得自由裁量之事項，倘其未逾越法律所
    規定之範圍，又未明顯違背正義，即不得任意指摘為違法。
    本件原審量刑時，已依刑法第57條之規定審酌被告之上開情
    狀，經核原審並未逾越法律所規定之範圍，又無明顯違背正
    義，公訴人執前詞指摘原判決不當，並無理由，應予駁回。
據上論結，應依刑事訴訟法第368條判決如主文。
本案經檢察官乙○○到庭執行職務。
中    華    民    國    98    年     3    月     4    日
            刑事第一庭    審判長法  官  陳  紀  綱
                                法  官  姚  勳  昌
                                法  官  張  智  雄
以上正本證明與原本無異。
如不服本判決，應於收受送達後10日內向本院提出上訴書狀，其
未敘述上訴之理由者，並得於提起上訴後10日內向本院補提理由
書（均須按他造當事人之人數附繕本）「切勿逕送上級法院」。
                                書記官  謝  雅  惠
中    華    民    國    98    年    3     月    5     日
附錄論罪科刑法條：
毒品危害防制條例第十條
施用第一級毒品者，處六月以上五年以下有期徒刑。
施用第二級毒品者，處三年以下有期徒刑。


司法院資訊處製作；財團法人民間司法改革基金會備份。
